臺灣臺南地方法院刑事判決　
110年度金訴字第149號
公  訴  人  臺灣臺南地方檢察署檢察官
被      告  施雅旻



上列被告因洗錢防制法等案件，經檢察官提起公訴（110年度偵
緝字第181號）後，經本院審理後並判決如下：
    主  文
施雅旻幫助犯洗錢罪，處有期徒刑參月，併科罰金新臺幣壹萬元
，罰金如易服勞役，以新臺幣壹仟元折算壹日。
    事  實
一、施雅旻可預見提供金融機構帳戶提款卡及密碼予他人使用，
    可能幫助掩飾、隱匿他人犯罪所得及幫助他人遂行詐欺取財
    犯行，仍不違背其本意，基於幫助洗錢及幫助詐欺取財之犯
    意，於民國109年11月7日前某日，在不詳地點處，將其申設
    之台新國際商業銀行股份有限公司帳號000-00000000000000
    00號帳戶（下稱台新銀行帳戶）之存摺及提款卡等物交予真
    實姓名及年籍不詳之詐騙集團成員使用，並告知其前揭提款
    卡之密碼。嗣該成員所屬之詐騙集團取得上開台新銀行帳戶
    後，即共同意圖為自己不法之所有，基於詐欺取財之犯意聯
    絡，於109年11月7日18時許前，分別以FACEBOOK臉書網路平
    臺及LINE通訊軟體，傳送可投資獲利之不實訊息予呂宛柔，
    致呂宛柔陷於錯誤，於同年11月11日18時8分許，以網路轉
    帳之方式，匯款新臺幣（下同）3萬元至上開台新銀行帳戶
    內，以此方式製造金流之斷點，致無從或難以追查前揭犯罪
    所得之去向，並使受理報案、偵辦之檢警，均不易追查係何
    人實際控管該帳戶及取得匯入款項。嗣因呂宛柔察覺有異，
    報警處理，始循線查悉上情。
二、案經呂宛柔訴由臺南市政府警察局白河分局報告臺灣台南地
    方檢察署檢察官偵查起訴。
    理  由
壹、證據能力之判斷：
一、按被告以外之人於審判外之陳述，經當事人於審判程序同意
    作為證據，法院審酌該言詞陳述或書面陳述作成時之情況，
    認為適當者，亦得為證據，刑事訴訟法第159條之5第1項定
    有明文。查被告施雅旻於本院審理時對證人呂宛柔於警詢時
    所為筆錄之證據能力均不爭執，且本院依卷內資料審酌該警
    詢筆錄作成時之情況，亦認為並未有何違背法律或其他相關
    規定之情事，而應認為適當，是依刑事訴訟法第159條之5第
    1項之規定，上開證人等於警詢所作之筆錄，為傳聞法則之
    例外而具有證據能力，本院自得引為判決參考之依據，先予
    敘明。
二、本案其餘認定有罪事實所引用之證據，檢察官、被告均未曾
    就證據能力表示異議，而各該證據依刑事訴訟法規定，經核
    亦無不具證據能力之情事，故依第159 條之5 之規定，均得
    作為認定被告犯罪事實之依據，合先敘明。
貳、犯罪事實之認定：
一、被告於審理時固坦承曾將前開銀行帳戶之提款卡交付予他人
    ，惟否認有何幫助詐欺之犯行，辯稱：係因證人陸柏昇表示
    可為其辦理貸款，故於109年11月間交付給證人陸柏昇，嗣
    後帳戶遭凍結而未能取回帳戶提款卡等資料，並無幫助詐騙
    集團詐騙及洗錢之故意云云。
二、經查：
  ㈠台新銀行帳號：000-0000000000000000號帳戶為被告施雅旻
    所申辦一節，業據被告於本院審理時坦承在卷（參見本院卷
    一第273頁），並有台新國際商業銀行109年12月10日台新作
    文字第10927497號函檢附帳號00000000000000號戶名施雅旻
    自109年11月1日起至109年11月30日止之資金往來明細1份在
    卷（參見警一卷第11頁至第14頁），此部分事實應堪認定。
    又詐騙集團成員於109年11月7日18時許前，分別以FACEBOOK
    臉書網路平臺及LINE通訊軟體，傳送可投資獲利之不實訊息
    予告訴人呂宛柔，致告訴人呂宛柔陷於錯誤，於同年11月11
    日18時8分許，以網路轉帳之方式，匯款3萬元至被告申辦之
    前揭台新銀行帳戶，並旋即遭提領一空等情，亦經告訴人呂
    宛柔於警詢中證述遭詐騙經過明確（參見警一卷第3頁至第7
    頁），並有網路銀行匯款紀錄暨轉帳訊息1份在卷（參見警
    一卷第31頁），此部分事實亦堪認定。
　㈡訊據被告施雅旻於偵查中供稱：「（問：為何上開帳戶會遭
    詐騙集圑使用？）答：那時因為我同事朗玉麟（按應係郎玉
    麟）在玩線上遊戲，說他沒有戶頭所以要向我借，因為他可
    以藉由遊戲賺錢。」（參見偵緝卷第12頁）；嗣於本院行準
    備程序時供稱：「我同事跟我借帳號，當時他說他沒有帳號
    ，人家要匯款給他，他跟我借，哪知道對方匯款之後我變成
    詐欺，我的同事是郎玉麟，他是男生，差不多五十幾歲，後
    來我聯絡不上他，他有留手機給我，但是變成空號，他好像
    住在板橋附近。」、「（問：帳號借他之後，多久拿回來？
    ）答：我跟他一起去7-11，我把帳號先跟他講，讓他匯款，
    我輸入密碼，讓他去領錢，領錢之後就還給我。）」、「（
    問：他領多少錢？）答：我沒有問，我也沒有去看紀錄，過
    兩天我要用我華南銀行的帳戶發現我被凍結，我要用我的提
    款卡，發現我的帳戶被凍結。」（參見本院卷一第271頁）
    。是被告於偵查及本院行準備程序時，均供稱其前揭台新銀
    行帳戶係借給證人郎玉麟使用，甚於本院行準備程序時，當
    庭以臺灣新北地方法院判決為據指認該案被告郎玉麟為其出
    借帳戶之對象（參見本院卷一第274頁至第275頁）。然證人
    郎玉麟於本院審理時到庭並結證稱：「（問：在109 年11月
    間，你有沒有跟施雅旻提過說你需要一個帳戶讓人家匯款，
    所以跟她借帳戶？）答：之前是好像有一次1 、2 千元，後
    來我就還給她，我就沒有用了。」、「我記得是台新銀行。
    我曾經跟她借個帳戶，有轉過來1、2 千元，我忘記是1 千
    元還是2 千元，這我實在忘記了。」、「我記得也是109 年
    ，就是這樣子而已。其他什麼的我真的就不知道了，這個我
    曾經有跟她借帳戶轉過1 、2 千元。」、「應該是5、6月那
    個時候。」 （參見本院卷一第484頁至第485頁、第488頁、
    第489頁），是證人郎玉麟於本院審理時明確證稱：其向被
    告施雅旻借帳戶供他人匯款，係在109年5、6月間，且匯款
    金額為1、2千元，與本案告訴人匯款之11月11日18時8分許
    及匯款金額3萬元，兩者顯不相同。復以，證人郎玉麟於本
    院審理時，亦明確證稱告訴人所匯該筆3萬元款項之提款紀
    錄，並非其所為或委請被告施雅旻所為（參見本院卷一第48
    7頁），是被告於偵查及本院審理時所云，告訴人遭詐騙後
    匯款至其帳戶內之款項，係因證人郎玉麟向其借用帳戶而提
    領云云，與事實不符，當無可採。
　㈢被告施雅旻於證人郎玉麟到庭證稱並未於109年11月間向其借
    用帳戶後，當庭改稱：其申辦之台新銀行帳戶，前因證人陸
    柏昇表示可為其辦理貸款，故於109年11月間將前揭帳戶交
    付給證人陸柏昇使用云云。惟證人陸柏昇於本院審理時到庭
    結證稱：「（問：你有沒有曾經向施雅旻借過她的帳戶？）
    答：沒有。」（參見本院卷二第36頁）。是被告於本院審理
    時改稱其申辦之台新銀行帳戶係交付給證人陸柏昇使用云云
    ，是否屬實，當非無疑。復以，被告於本院審理時供稱：「
    （問：帳戶是什麼時候交給陸柏昇的？）答：交給『四哥』【
    按指郎玉麟】沒多久就交給他了。」、「（問：交給郎玉麟
    後沒多久就交給陸柏昇，沒多久是多久？一、兩個禮拜還是
    一個月？）答：一、兩個禮拜內。」（參見本院卷二第52頁
    至第53頁）。而被告出借帳戶予證人郎玉麟使用係在109年5
    、6月間，已經證人郎玉麟陳述如前，是縱認被告所述前揭
    帳戶交付予證人陸柏昇之語屬實，則其交付帳戶給陸柏昇之
    時間至遲應於109年6、7月間。此與本案告訴人匯款時間即1
    09年11月11日，相隔約有4、5個月之久，顯見被告縱曾交付
    帳戶給證人陸柏昇使用，亦應與本案無關。其於本院審理時
    改稱台新銀行帳戶係交給證人陸柏昇使用，始發生本案云云
    ，與事實不符。綜此，被告自偵查中迄本院審理，就其申辦
    之前揭帳戶去向，說法不斷變異，且與其所述帳戶去向之證
    人郎玉麟、陸柏昇所述均不相符，是其辯稱：前揭帳戶於本
    案發生之際，係交給證人郎玉麟、陸柏昇使用，而非交給詐
    騙集團成員云云，尚難採信。綜此，本案帳戶係被告所申辦
    使用，該帳戶之提款卡應為被告所持有，而提款密碼，亦僅
    有被告知悉，倘非被告提供、告知，他人無從以提款卡使用
    前揭帳戶提領帳戶內之款項。參以詐騙集團於詐騙本案告訴
    人時，係以前揭帳戶供告訴人匯款，並旋以提款卡將告訴人
    所匯款項提領一空等情，是堪認被告確有提供本案帳戶予詐
    騙集團使用。從而，被告辯稱：其並未提供本案帳戶予詐騙
    集團使用云云，當無可採。
　㈣按任何人均可辦理金融、郵局帳戶存摺使用，除欲隱瞞實際
    使用者身分，實無使用他人帳戶之存摺影本、提款卡及密碼
    等物之理；而金融帳戶之提款卡及密碼等物亦事關個人財產
    權益之保障，其專有性甚高，除非本人或與本人親密關係者
    ，難認有何理由可自由流通使用該存摺影本、提款卡及密碼
    等物，一般人均有妥為保管及防止他人任意使用之認識，縱
    特殊情況偶需交付他人使用，亦必深入瞭解用途及合理性，
    始予提供，且該等專有物品如落入不明人士手中，而未加以
    闡明正常用途，極易被利用為與財產有關之犯罪工具，而有
    犯罪意圖者，非有正當理由，竟借用他人提供帳戶，客觀上
    可預見其目的，係供為某筆資金之存入後再行領出之用，且
    該筆資金之存入及提領過程係有意隱瞞其流程及行為人身份
    曝光之用意，一般人本於一般認知能力均易於瞭解，此係詐
    騙集團意欲規避查緝，以遂行詐欺等不法犯行之犯罪手法。
    被告於案發時已係成年人，具有一定之社會經驗，應可預見
    若將其所申辦之前揭帳戶資料提供給詐騙集團使用，很可能
    使詐欺集團成員得以利用該帳戶收受被害人受詐騙之款項，
    並加以提領，而形成資金追查斷點之洗錢行為。但被告卻仍
    將該帳戶提供給他人，使該人所屬詐騙集團得以前揭帳戶詐
    騙告訴人，堪認被告主觀上顯有縱有人利用上開帳戶作為詐
    騙、洗錢之用，亦容任其發生之幫助詐欺、幫助洗錢之不確
    定故意，均堪認定。
  ㈤綜上所述，本案事證明確，被告犯行堪以認定，應依法論科
    。
參、論罪科刑：
一、按刑法上之幫助犯，係對於犯罪與正犯有共同之認識，而以
    幫助之意思，對於正犯資以助力，未參與實施犯罪構成要件
    之行為者而言。查被告將上開帳戶之存摺、提款卡（含密碼
    ）提供予詐欺集團使用，用以作為收受詐欺所得財物及洗錢
    之犯罪工具，過程中並無證據證明被告客觀上有何參與詐欺
    取財及洗錢之構成要件行為，其所為充其量僅足認定係詐欺
    取財及洗錢罪構成要件以外之幫助行為；且其主觀上亦難遽
    認與實行詐欺取財及洗錢之詐欺集團成員間有所犯意聯絡，
    而有參與或分擔詐欺取財及洗錢之犯行。是本案既查無證據
    足資證明被告有共同詐欺取財及洗錢之犯意聯絡及行為分擔
    ，自應認被告所為之犯行，僅止於詐欺取財及洗錢之幫助犯
    行為。是核被告所為，係犯刑法第30條第1項前段、第339條
    第1項之幫助詐欺取財罪，及刑法第30條第1項前段、洗錢防
    制法第14條第1項之幫助洗錢罪。
二、被告以一提供帳戶行為同時觸犯上開幫助詐欺取財罪及幫助
    洗錢罪，為想像競合犯，應依刑法第55條之規定，從一重論
    以幫助洗錢罪。被告係以幫助之意思而為上開構成要件以外
    之行為，為幫助犯，應依刑法第30條第2項之規定，按正犯
    之刑減輕之。按犯前二條之罪，在偵查或審判中自白者，減
    輕其刑，洗錢防制法第16條第2項定有明文。被告於偵查中
    就所犯幫助洗錢犯行，曾為認罪之表示（參見偵緝卷第12頁
    ），爰依前開規定減輕其刑，並遞減之。
三、爰審酌被告提供銀行帳戶提款卡（含密碼）供不詳詐騙集團
    使用，助長他人財產犯罪之風氣，增加被害人尋求救濟及治
    安機關查緝犯罪之困難，亦使不法詐欺犯得以順利掩飾其詐
    欺所得之財物，危害被害人財產安全及社會治安，所為實無
    足取，犯後於偵查中認罪，復於本院審理時否認犯行之態度
    ，兼衡被告為本件犯行之手段、告訴人所受損害，尚未與告
    訴人和解或填補告訴人所受損害，另斟酌被告品行、智識程
    度、家庭、經濟狀況（均詳卷）等一切情狀，量處如主文所
    示之刑，並就併科罰金部分諭知易服勞役之折算標準。
肆、沒收：
一、按犯罪所得，屬於犯罪行為人者，沒收之。但有特別規定者
    ，依其規定；前2項之沒收，於全部或一部不能沒收或不宜
    執行沒收時，追徵其價額，刑法第38條之1第1項、第3項固
    分別有明文；然因犯罪所得之物，以實際所得者為限，苟無
    所得或尚未取得者，自無從為沒收追繳之諭知（最高法院
　　89年度台上字第3434號判決意旨可資參照）。
二、被告所為僅成立幫助詐欺取財、幫助洗錢之犯行，且其否認
    犯行，綜觀卷內資料，並無積極證據證明被告就此犯行確已
    實際獲有報酬或贓款等犯罪所得，檢察官對此亦未提出證據
    加以證明，依「罪證有疑，利於被告」原則，難以認定有何
    犯罪所得，自無從併予宣告沒收。
三、被告所提供之前揭銀行帳戶存摺、提款卡均未扣案，且該等
    物品可隨時停用、掛失補辦，不具刑法上之重要性，而無宣
    告沒收之必要，爰不予宣告沒收。　
四、又按犯洗錢防制法第14條之罪，其所移轉、變更、掩飾、隱
    匿、收受、取得、持有、使用之財物或財產上利益，沒收之
    ，同法第18條第1項前段固定有明文，而其立法理由係為沒
    收洗錢行為標的之財物或財產上利益，惟該條文並未規定「
    不論屬於犯罪行為人與否」均沒收之，自仍以屬於犯罪行為
    人者為限，始應予以沒收。如告訴人匯入被告所提供之銀行
    帳戶之款項，業經提領，並無證據證明該等項係由被告提領
    或提領後業經交付被告，亦不能依洗錢防制法第18條第1項
    前段沒收該等財物，附此敘明。
據上論斷，應依刑事訴訟法第299條第1項前段，洗錢防制法第2
條第2款、第14條第1項、第16條第2項，刑法第11條前段、第30
條第1項前段、第2項、第339條第1項、第55條、第42條第3項，
刑法施行法第1條之1第1項，判決如主文。　　　　
本案經檢察官白覲毓到庭執行職務。
中　　華　　民　　國　　111 　年　　10　　月　　12　　日
　　　　　　　　刑事第十二庭  審判長  法　官  卓穎毓　
　　　　　　　　　
　　　　　　　　　                    法  官  莊玉熙 
　　　　　　　　　
　　　　　　　　　                    法  官  李俊彬
以上正本證明與原本無異
如不服本判決應於收受本判後20日內向本院提出上訴書狀，並應
敘述具體理由。其未敘述上訴理由者，應於上訴期間屆滿後20日
內向本院補提理由書狀（均須按他造當事人之人數附繕本）「切
勿逕送上級法院」。
        　　　　　　　　　　　　　　　書記官　洪筱喬
中　　華　　民　　國　　111 　年　　10　　月　　12　　日
附錄本案論罪科刑法條全文：
中華民國刑法第339條：
意圖為自己或第三人不法之所有，以詐術使人將本人或第三人之
物交付者，處5年以下有期徒刑、拘役或科或併科50萬元以下罰
金。
以前項方法得財產上不法之利益或使第三人得之者，亦同。
前二項之未遂犯罰之。

洗錢防制法第14條：
有第二條各款所列洗錢行為者，處7年以下有期徒刑，併科新臺
幣5百萬元以下罰金。
前項之未遂犯罰之。
前二項情形，不得科以超過其特定犯罪所定最重本刑之刑。